【裁判字號】    89,台上,1666
【裁判日期】    890330
【裁判案由】    殺人等罪
【裁判全文】
最高法院刑事判決                              八十九年度台上字第一六六六號
    上  訴  人  甲○○
    選任辯護人  葉源龍律師
右上訴人因殺人等罪案件，不服台灣高等法院花蓮分院中華民國八十八年十二月三十
日第二審判決（八十八年度上訴字第一八○號，起訴案號：台灣台東地方法院檢察署
八十六年度偵字第三五九二號），提起上訴，本院判決如左：
    主  文
原判決關於殺人部分撤銷，發回台灣高等法院花蓮分院。
其他上訴駁回。
    理  由
一殺人部分：
本件原判決認定上訴人甲○○於台東市○○街一一三號四樓之七，開設「吳媽媽家庭
托嬰中心」。自民國八十六年十一月九日起，受鄭吉富、徐純儀夫妻之託，照顧其等
之子鄭星邦（八十六年九月二十八日生）。詎上訴人竟於同年十一月二十五日下午六
時至翌日凌晨三時二十九分之間，因不明之原因引發怒氣，明知鄭星邦出生未及二月
，根本無法承受絲毫外力，卻基於殺人之不確定故意，出手毆打鄭星邦，因此殺死鄭
星邦等情。因而將第一審諭知上訴人被訴殺人部分無罪之判決撤銷，改判論處上訴人
殺人罪刑，固非無見。
惟查：(一)事實審法院對於案內一切證據，除認為不必要者外，均應詳為調查，以期發
見真實，如有應行調查之證據未依法調查，率予判決，即難謂無應於審判期日調查之
證據未予調查之違法。又有罪判決書，對於被告有利之證據不採納者，應說明其理由
，為刑事訴訟法第三百十條第二款所明定，故有罪判決書對於被告有利之證據，如不
加以採納，必須說明其不予採納之理由，否則即難謂非判決不備理由之違法。本件第
一審曾將有關卷證資料，送請國立台灣大學醫學院附設醫院鑑定鄭星邦之死亡原因，
據該醫院之鑑定意見記載「扣案枕頭上所見到的血痕，並非大量，大約五元硬幣大小
，且似混有口腔或氣管分泌物，暗示有肺水腫（及出血）表現，而後者在嬰兒猝死症
、窒息，或上呼吸道感染時均非罕見」等情（見第一審卷第二○九頁）。依上開鑑定
意見書之記載內容以觀，能否謂上開血跡係遭受外力所致，尚非全然無疑，仍有深入
研求之必要。乃原審就前揭鑑定意見恝置不論，即遽謂上開血跡之產生係因鄭星邦遭
受外力所致（見原判決理由一至(四)），進而推論係遭上訴人毆打所造成，難謂無調查
未盡及理由不備之違誤。(二)原判決以上訴人具狀請求迅速審結一節，作為上訴人生性
急躁之佐證，進而推斷上訴人暴戾成性，任何人偶有忤逆其意，必以暴力相向，即無
知之幼兒亦不例外（見原判決理由一之(三)）。然稽之卷內資料，上訴人係自八十六年
十二月七日起被羈押，歷經一年九月後，於八十八年九月十四日撰寫自白狀稱：伊同
意共犯劉春風將鄭星邦之屍體遺棄，實乃最大錯誤，伊誠心願接受法律制裁，伏乞早
日結案，以便早日發監執行，以期重新做人，不勝感激等情（見偵查卷第三、六頁、
原審卷第一○二至一○四頁）。觀之該自白狀內容，能否以之謂上訴人生性急躁，殊
非無疑。然原審未詳實說明其理由，即遽為前揭推論，要嫌速斷。上訴人上訴意旨指
摘原判決關於殺人部分不當，非無理由，應認有發回更審之原因。
二遺棄屍體部分：
查第三審上訴書狀，應敘述上訴之理由，其未敘述者，得於提起上訴後十日內補提理
由書於原審法院，已逾上述期間，而於第三審法院未判決前仍未提出上訴理由書狀者
，第三審法院應以判決駁回之，刑事訴訟法第三百八十二條第一項、第三百九十五條
後段規定甚明。本件上訴人就遺棄屍體部分，不服原審判決，於八十九年一月十九日
提起上訴，並未敘述理由，迄今逾期已久，於本院未判決前仍未提出，依上開規定，
其就此部分之上訴自非合法，應予駁回。
據上論結，應依刑事訴訟法第三百九十五條後段、第三百九十七條、第四百零一條，
判決如主文。
中      華      民      國    八十九    年      三      月      三十    日
                              最高法院刑事第八庭
                                  審判長法官  吳  雄  銘
                                        法官  池  啟  明
                                        法官  石  木  欽
                                        法官  郭  毓  洲
                                        法官  吳  三  龍
      右正本證明與原本無異
                                              書  記  官
中      華      民      國    八十九    年      四      月      七      日


司法院資訊處製作；財團法人民間司法改革基金會備份。
